# 关于业务收购的会计处理问题

提问人：dayuzheng 时间：2014-03-26 10:25:04
请教各位前辈，小弟目前碰到一个如下问题不知该怎么处理，望赐教。 甲公司是一个餐饮公司，B个人是一个加盟甲公司的个体工商户。因B的加盟店地理位置好等各种因素使B的生意非常好，同时甲公司目前的发展策略也想把B所在的区域收回自己开发。于是甲公司和B商量后，甲公司与B个人共同出资成立了乙公司，然后再由乙公司收购B的加盟店。但是B是个体工商户没有资本股本且无限责任等因素，于是实际整个收购行为如下：1.对B的加盟店进行评估。2.B注销个体工商户。3.购买对象为加盟店的固定资产+溢价金额（比如评估报告中固定资产评估价格为 50 万，溢价再加上 50 万共 100 万收购价）。 请问一下，作为乙公司该如何处理账务？ 1.此业务能不能参照吸收合并来处理dr固定资产和商誉cr银行存款等。如果这么处理的话，B需要去税务局代开固定资产发票，另外关于溢价部分还需要缴纳个人所得税。重要的是，这部分溢价对于乙公司来说算不算商誉？如果算，凭评估报告和收购合约作为商誉入账附件是否合规？ 2.抑或B直接去税务局代开 100 万的固定资产发票，乙按照 100 万来入固定资产，B就能避免课个人所得税了。虽说固定资产按取得成本计价，但是这里有没有存在不公允的问题，而且将来折旧会不会产生新问题。 3.版主和各位前辈有没有新的观点赐教。
谢谢

回答人：chenyiwei
对于乙公司，应按照业务合并处理。如果日后乙公司由甲公司而不是B控股的，则对于乙公司而言属于非同一控制下的业务合并。收购价超出固定资产评估价的部分，如果是因为B的加盟店地段好、生意旺等因素而给予的溢价，则乙公司应确认为商誉，不建议计入固定资产的入账价值。

提问人：dayuzheng 时间：2014-03-26 22:21:19
那对于第 2 种办法是否有硬伤？因为如果按照第一种办法的话，B个人需要缴纳很高的个人所得税。

回答人：chenyiwei
第二种办法在乙公司执行原制度的情况下还能用（原制度下对这块规定不清晰），但新准则下是不能用的。